臺灣高等法院刑事判決
111年度上訴字第2769號
上  訴  人  
即  被  告  危安華


選任辯護人  李儼峰律師(法扶律師)
上列上訴人即被告因違反毒品危害防制條例案件，不服臺灣桃園
地方法院110年度訴字第890號，中華民國111年4月27日第一審判
決（起訴案號：臺灣桃園地方檢察署110年度偵字第2066號、第2
404號），提起上訴，本院判決如下：
    主  文
原判決撤銷。
危安華共同販賣第三級毒品未遂，處有期徒刑捌月。扣案如附表
編號1、2所示之物，均沒收。
    犯罪事實
一、危安華知悉摻有第三級毒品3,4-亞甲基雙氧苯基乙基胺丁酮
    之咖啡包（下稱毒品咖啡包），非經許可，不得販賣，竟與
    陳柏瑋（通訊軟體Telegram暱稱「布羅迦」，後改為「布羅
    利」，未起訴）及真實姓名年籍均不詳、綽號「龍龍」之成
    年男子，共同意圖營利且基於販賣第三級毒品之犯意聯絡，
    由「龍龍」先於民國109年12月17日下午1時28分許，於通訊
    軟體微信，以帳號「宇智波斑」在該軟體內之「大桃園支援
    版」群組內，傳送「飲料1:6要的喊聲喔鞥」之暗示販售毒
    品之訊息，適桃園市政府警察局平鎮分局龍岡所員警林宇盛
    於同日下午2時14分許執行網路巡邏勤務發現上開貼文，旋
    喬裝買家使用微信暱稱「女人心、海底針」與微信暱稱「宇
    智波斑」之「龍龍」聯繫交易毒品事宜，議定以新臺幣（下
    同）2,800元交易含有第三級毒品3,4-亞甲基雙氧苯基乙基
    胺丁酮成分之毒品咖啡包7包，並約定於桃園市○○區○○街○段
    000號前交易，危安華則依指示向陳柏瑋領取摻有第三級毒
    品3,4-亞甲基雙氧苯基乙基胺丁酮之毒品咖啡包7包後，於
    同日下午4時14分許，攜帶上開7包毒品咖啡包至約定地點與
    員警林宇盛進行交易，危安華交付毒品咖啡包後，林宇盛即
    當場表明警察身分而未遂，並扣得上開含有第三級毒品3,4-
    亞甲基雙氧苯基乙基胺丁酮之毒品咖啡包7包（總毛重為63.
    7125公克，總淨重56.4424公克，總純質淨重為0.1637公克
    ，驗餘總淨重為55.8578公克）、IPHONE手機1支（IMEI：00
    0000000000000號，含門號0000000000號SIM卡1張）。
二、案經桃園市政府警察局平鎮分局報告臺灣桃園地方檢察署檢
    察官偵查起訴。
    理  由
一、證據能力：證據能力：本案認定犯罪事實所引用之證據，皆
    無證據證明係公務員違背法定程序所取得。又檢察官、被告
    危安華（下稱被告）及其辯護人於本院準備程序及審理時均
    未爭執其證據能力（本院卷第93至96、184至187頁），而該
    等證據經本院審酌該等證據製作時之情況，尚無顯不可信與
    不得作為證據之情形，亦無違法不當與證明力明顯過低之瑕
    疵，且與待證事實具有關聯性，認為以之作為證據應屬適當
    ，依刑事訴訟法第158條之4反面解釋及第159條之5規定，認
    均有證據能力。
二、認定犯罪事實之證據及理由：
(一)上開犯罪事實，業據被告迭於警詢、偵查、原審及本院審理
    中坦承不諱（臺灣桃園地方檢察署110年度偵字第2066號偵
    查卷，下稱偵2066卷，第22至26、86至87頁；原審110年度
    訴字第890號卷，下稱原審卷，第168、190頁；本院卷第93
    、189頁），核與證人即共犯陳柏瑋於警詢時證述相符（本
    院卷第153至156頁），並有桃園市政府警察局平鎮分局扣押
    筆錄、扣押物品目錄表（偵2066卷第45至48頁）、查獲員警
    林宇盛109年12月17日職務報告（偵2066卷第55頁）、刑案
    現場及扣案物照片（偵2066卷第57至58頁）、「宇智波斑」
    與員警通訊軟體微信對話擷圖照片（偵2066卷第59至62頁）
    、桃園市政府警察局毒品檢體送驗紀錄表（偵2066卷第67頁
    ）、臺北榮民總醫院110年3月3日北榮毒鑑字第C0000000號
    毒品成份鑑定書及第C0000000-Q號毒品純度鑑定書（偵2066
    卷第103、105頁）、被告手機畫面擷圖（本院卷第99、至10
    7頁）等附卷可參，復有如附表編號1、2所示之IPhone手機1
    支、毒品咖啡包7包扣案可佐。而上開咖啡包經送驗，檢出
    含有第三級毒品3,4-亞甲基雙氧苯基乙基胺丁酮成分（詳附
    表編號2所示），亦有臺北榮民總醫院110年3月3日北榮毒鑑
    字第C0000000號毒品成份鑑定書及第C0000000-Q號毒品純度
    鑑定書可稽（偵2066卷第103、105頁），足徵被告任意性自
    白確與事實相符，堪予採信。
(二)毒品危害防制條例所定之販賣毒品罪，固以行為人有營利之
    目的，惟所稱「營利」，非限於現實金錢之授受以賺取價差
    一端，販賣者從各種「價差」或「量差」或「純度」謀取利
    潤方式，亦有差異，然其所圖利益之非法販賣行為目的，則
    屬相同，並無二致。查被告為智識正常之人，對於毒品交易
    向為檢警機關嚴予取締之犯罪當知悉甚稔，且本案員警係以
    約定價購之方式取得如附表編號2所示之毒品，並非無償取
    得，被告及共犯陳柏瑋、「龍龍」與警員並不認識，當無賠
    本求售之可能，且被告於警詢及偵查時自陳：1包毒品咖啡
    包賣400元 ，我可以抽200元等語（偵2066卷第26、86頁）
    ，足認被告於上開之時、地，交付第三級毒品咖啡包予員警
    林宇盛之際，主觀上有營利之販賣意圖甚明。
三、論罪科刑
(一)核被告所為，係犯毒品危害防制條例第4條第6項、第3項之
    販賣第三級毒品未遂罪（被告持有之第三級毒品3,4-亞甲基
    雙氧苯基乙基胺丁酮純質淨重未逾5公克，持有行為不構成
    犯罪，即無持有為販賣行為吸收之問題）。
(二)被告與陳柏瑋、「龍龍」於販賣第三級毒品未遂犯行，有犯
    意聯絡及行為分擔，為共同正犯。　　
(三)刑之加重、減輕事由：
 1、被告不依累犯規定加重之說明：
　　查被告前因竊盜案件，經臺灣新北地方法院107年度審簡字
    第1389號判決判處有期徒刑6月確定（入監後與其另案所犯
    偽造文書案件，經臺灣新北地方法院108年度簡字第2414號
    判決判處拘役40日接續執行），於109年5月3日因徒刑執行
    完畢出監等情，公訴人於起訴書業已釋明，並有卷附本院被
    告前案紀錄表可稽（原審卷第17至18、20至21頁，本院卷第
    27至28、31至32頁），足稽公訴人非單純空泛提出被告前案
    紀錄表，而係針對被告是否構成累犯事實，已為主張，且據
    公訴人所為陳述，互核與被告前案紀錄表內容相符，並未使
    被告是否構成累犯乙節陷於真偽不明之狀態，難謂公訴人未
    盡實質舉證等作為，是認被告本案既係於前案有期徒刑執行
    完畢後，5年內故意再犯之有期徒刑以上之罪行，依刑法第4
    7條之規定，原審因此認被告符合刑法第47條第1項之累犯（
    依最高法院110年度台上字第5660號判決意旨，此部分不構
    成撤銷事由），衡酌被告所犯竊盜之前案，與本案所示販賣
    第三級毒品犯行，罪質尚非相同，犯罪型態各異，尚無確切
    事證足認被告有何特別之重大惡性，或對刑罰之反應力薄弱
    等教化上之特殊原因（司法院釋字第775號解釋文參照），
    且各該資料另於下述量刑因子中之刑法第57條第5款「犯罪
    行為人之品行」中予以評價、審酌，對被告所應負擔之罪責
    予以充分評價，依重複評價禁止之精神，自無再依刑法第47
    條第1項規定加重其刑之必要（依最高法院110年度台上字第
    5660號判決意旨)，附此敘明。　　
 2、本案係員警執行網路巡邏勤務，於微信發現共犯「龍龍」以
    帳號「宇智波斑」在微信「大桃園支援版」群組內，傳送「
    飲料1:6要的喊聲喔鞥」之暗示毒品交易訊息，佯為買家與
    之交易，雖無買受毒品之真意，致實際上不能完成毒品交易
    ，惟被告及其共犯基於販賣第三級毒品以營利之意圖，刊登
    上開販賣毒品訊息招攬不特定人與之交易，即已著手販賣毒
    品犯罪行為，惟因買家為喬裝員警而不遂，為未遂犯，爰依
    刑法第25條第2項之規定，按既遂犯之刑度減輕其刑。
 3、毒品危害防制條例第17條第2項之說明：
    被告於偵查、原審及本院審理中，均坦承有本案販賣毒品之
    犯行，應依毒品危害防制條例第17條第2項之規定，減輕其
    刑，並依法遞減之。
 4、毒品危害防制條例第17條第1項之說明：
  ⑴按毒品危害防制條例第17條第1項規定所稱之「供出毒品來源
    ，因而查獲其他正犯或共犯者」，係指犯罪行為人供出毒品
    來源之對向性正犯，或與其具有共同正犯、共犯（教唆犯、
    幫助犯）關係之毒品由來之人的相關資料，客觀上足使偵查
    犯罪之公務員得據以對之發動偵查，並因而破獲者。所謂「
    破獲」，係指「確實查獲其人、其犯行」而言，然不以所供
    出之人業據檢察官起訴或法院判刑確定者為限。如查獲之證
    據，客觀上已足確認該人、該犯行者，亦屬之（最高法院11
    0年度台上字第4123號判決），是如被告已供出其毒品來源
    者之具體人別資料，然因偵查機關怠於偵查、偵查手段有誤
    等因素，未予偵辦查獲，抑或係因被告於審判中始供出，致
    偵查機關未及展開偵辦等因素，以致未能及時「查獲」之不
    利益，由已詳實供出毒品來源之被告承擔，亦難認與前述立
    法本旨相符，亦即被告已詳實提供有關毒品來源之具體事證
    以供查證，且於審判中，在審理範圍內，法院依被告提供之
    事證，就當事人提出之證據而為調查後，認定被告所供屬實
    ，足以使偵查（或調查）犯罪公務員憑以確實查獲該正犯或
    共犯者，亦應該當於「查獲」，而有毒品危害防制條例第17
    條第1項之適用。
　⑵被告本案毒品之來源，於警詢時供稱：我的毒品上游是Teleg
    ram暱稱「布羅迦」之人，於111年8月10日開庭時才知道他
    的姓名是陳柏瑋，我有向法院調閱當初被警方查扣的手機，
    裡面的對話有我跟陳柏瑋（「布羅迦」）的對話紀錄，陳柏
    瑋後來把名稱換成「布羅利」，「布羅迦」、「布羅利」都
    是陳柏瑋使用的帳號，我在對話紀錄傳了「2800」是當初陳
    柏瑋叫我跟客人收2,800元，我怕忘記所以將數字傳在對話
    中做為紀錄等語（本院卷第143至145頁）；於本院準備程序
    時供稱：陳柏瑋即「布羅利」（即其於警詢、偵查所稱之「
    布羅迦」）是其上游，本案毒品咖啡包是陳柏瑋直接把這些
    東西給我等語（本院卷第92頁），復經本院當庭勘驗被告扣
    案如附表編號1所示之手機，有本院準備程序筆錄、被告與
    「布羅利」之Telegram對話紀錄擷圖可按（本院卷第92、99
    至107頁），而警方遂依被告前開供述訊息因而循線查獲陳
    柏瑋，陳柏瑋到案後即供稱：確係由其將裝有毒品咖啡包7
    包之手提包給被告，是「龍龍」打電話給我說有客人要以2,
    800元購買毒品咖啡包7包，我答應「龍龍」後，被告就來我
    住處找我跟我拿了7包毒品咖啡包，我就跟被告說跟客人要
    收2,800元，被告離開後約3至4小時後「龍龍」就跟我說被
    告被抓了等語（本院卷第153至154頁），有陳柏瑋之警詢筆
    錄可憑（本院卷第152至157頁），又陳柏瑋另涉有毒品危害
    防制條例案件，並經桃園市政府警察局大園分局移送臺灣桃
    園地方檢察署偵辦等情，有桃園市政府警察局大園分局事案
    件報告書可按（本院卷第121頁），是綜合上開事證資料，
    堪認被告確有供出毒品來源陳柏瑋之事實，難認被告供述情
    節有何虛構或不合理之情，自不因被告於本院審理中始供出
    ，致偵查機關未及展開偵辦等因素，以致未能及時「查獲」
    之不利益，由已詳實供出毒品來源之被告承擔，從而，被告
    自應依毒品危害防制條例第17條第1項之規定減輕其刑；並
    先後依毒品危害防制條例17條第2項、毒品危害防制條例第1
    7條第1項之規定遞減輕其刑。復考量因販賣毒品對於國民健
    康、社會治安甚有危害，爰不予免除其刑；惟依刑法第66條
    但書規定，減輕其刑同時有免除其刑之規定者，其減輕得減
    至3分之2，亦予敘明。
 5、不適用刑法第59條之說明：
  ⑴又犯罪之情狀顯可憫恕，認科以最低度刑仍嫌過重者，得酌
    量減輕其刑，刑法第59條定有明文。考其立法意旨，科刑時
    原即應依同法第57條規定審酌一切情狀，尤應注意該條各款
    所列事項，以為量刑標準。刑法第59條所謂「犯罪之情狀顯
    可憫恕」，自係指裁判者審酌第57條各款所列事項以及其他
    一切與犯罪有關之情狀之結果，認其犯罪足堪憫恕者而言（
    即犯罪另有其特殊之原因與環境等等），即必於審酌一切之
    犯罪情狀，在客觀上顯然足以引起一般同情，認為縱予宣告
    法定最低刑度猶嫌過重者，始有其適用。
  ⑵本案毒品咖啡包係毒品危害防制條例公告列管之第三級毒品
    ，其流通危害社會秩序至鉅，向為國法所厲禁，被告為智識
    正常之人，對於販賣第三級毒品行為之違法性及對社會之危
    害性應有認識，且被告亦供承：我知道毒品咖啡包內是毒品
    ，販賣毒品咖啡包是違法的，因為我想賺錢等語（偵卷第25
    、86頁），是被告知悉販賣毒品之嚴重性，竟為圖利而仍執
    意為之，漠視法紀，嚴重破壞法之禁令，加劇毒品之傳播，
    對社會治安造成嚴重之危害，實無任何足以引起一般人同情
    、顯可憫恕之處；且本案被告販售行為方式，係推由共犯「
    龍龍」以通訊軟體微信在網路上公開刊登販賣第三級毒品之
    暗語之方式對不特定人伺機兜售毒品，規避查緝，顯非偶一
    為之臨時起意之犯行，加劇毒品之傳播，客觀上並無引起一
    般人同情；再被告販賣第三級毒品未遂犯行，經依刑法第25
    條第2項、毒品危害防制條例第17條第2項、第1項規定減輕
    其刑後，最輕法定刑度已有減輕，業已無情輕法重之情形，
    是被告自無再依刑法第59條規定酌減其刑之餘地。
四、原判決撤銷之理由及科刑：
(一)原審以被告犯行事證明確，予以論罪科刑，固非無見。惟⒈
    被告業已供出其毒品來源，因而查獲陳柏瑋乙節，而有毒品
    危害防制條例第17條第1項規定之適用，已如前述，原審未
    適用前開規定，即有未洽。⒉被告販賣第三級毒品未遂犯行
    ，經適用刑法第25條第2項、毒品危害防制條例第17條第2項
    、第1項規定遞減其刑後，其最輕法定刑度已有減輕，並無
    情輕法重之情形，自無再依刑法第59條規定酌減其刑之餘地
    ，業如前述，原審適用刑法第59條規定，稍有未合。被告上
    訴請求依毒品危害防制條例第17條第1項規定減輕其刑，即
    有理由，且因原審兼有上述可議之處，自應由本院將原判決
    予以撤銷改判。
(二)爰以行為人之責任為基礎，審酌被告知悉毒品戕害身心，竟
    為牟求私利，無視法令之厲禁，而為本案販賣毒品未遂犯行
    ，若不幸賣出，將致施用者沈迷於毒癮而無法自拔，危害國
    民身心健康及社會治安，惟念其犯後始終坦承犯行，且未及
    賣出即遭查獲，兼衡被告本案販賣毒品次數為1次、毒品數
    量非鉅、金額不高、犯後態度尚可，暨被告於本院自陳：大
    學肄業之智識程度，從事自來水抄水表的工作，平均月收入
    3萬元，免持之經濟狀況，家中只有母親工作，父親開刀沒
    有工作，自幼患有聽力障礙，因為找工作不容易，一時不察
    才犯下本案，有一子女需扶養之家庭經濟生活狀況（本院卷
    第98、189頁），並提出其身心障礙證明影本（原審卷第221
    頁）等一切情狀，量處如主文第2項所示之刑。
(三)沒收部分：　　
 1、毒品部分：
　　按違禁物，不問屬於犯罪行為人與否，沒收之，刑法第38條
    第1項定有明文。經查，扣案如附表編號2所示之毒品咖啡包
    7包，經送驗後，確含有第三級毒品3,4-亞甲基雙氧苯基乙
    基胺丁酮成分（驗前淨重56.4424公克，取樣0.5846公克，
    驗餘淨重55.8578公克，純度0.29％，純質淨重0.1637公克）
    ，有臺北榮民總醫院110年3月3日北榮毒鑑字第C0000000毒
    品成分鑑定書、第C0000000-Q號毒品純度鑑定書可稽（偵20
    66卷第103、105頁），核屬違禁物，應依刑法第38條第1項
    規定，於被告罪刑項下宣告沒收。另包裝上開毒品之包裝袋
    ，因其上殘留之毒品難以析離，且無析離之實益與必要，應
    連同查獲之前開毒品沒收，至鑑驗用罄部分，既已滅失，亦
    無庸再予宣告沒收。
 2、犯罪工具：
　  按犯毒品危害防制條例第4條至第9條、第12條、第13條或第
    14條第1項、第2項之罪者，其供犯罪所用之物，不問屬於犯
    罪行為人與否，均沒收之，毒品危害防制條例第19條第1項
    定有明文。查：扣案如附表編號1所示之蘋果牌IPhone手機1
    支（含門號0000000000號SIM卡1張，IMEI：00000000000000
    0號）係被告持用並用與陳柏瑋聯繫販賣毒品事宜，業據被
    告坦承不諱（原審卷第209頁，本院卷第90、91頁），並有
    手機對話擷圖可憑（本院卷第99至107頁），應依毒品危害
    防制條例第19條第1項規定，於被告所犯罪刑項下宣告沒收
    。
據上論斷，應依刑事訴訟法第369條第1項前段、第364條、第299
條第1項前段，毒品危害防制條例第4條第6項、第3項、第17條第
2項、第1項、第19條第1項，刑法第11條、第28條、第25條第2項
、第38條第1項，判決如主文。　　　　
本案經檢察官李承陶提起公訴，檢察官周啟勇到庭執行職務。
中　　華　　民　　國　　111 　年　　8 　　月　　25　　日
                  刑事第三庭    審判長法　官  張惠立
                                      法　官  鄭昱仁
                                      法　官  劉兆菊
以上正本證明與原本無異。
如不服本判決，應於收受送達後20日內向本院提出上訴書狀，其
未敘述上訴之理由者並得於提起上訴後20日內向本院補提理由書
（均須按他造當事人之人數附繕本）「切勿逕送上級法院」。
                                      書記官  陳嬿如
中　　華　　民　　國　　111 　年　　8 　　月　　25　　日
附錄：本案論罪科刑法條全文
毒品危害防制條例第4條
製造、運輸、販賣第一級毒品者，處死刑或無期徒刑；處無期徒
刑者，得併科新臺幣3千萬元以下罰金。
製造、運輸、販賣第二級毒品者，處無期徒刑或10年以上有期徒
刑，得併科新臺幣1千5百萬元以下罰金。
製造、運輸、販賣第三級毒品者，處7年以上有期徒刑，得併科
新臺幣1千萬元以下罰金。
製造、運輸、販賣第四級毒品者，處5年以上12年以下有期徒刑
，得併科新臺幣5百萬元以下罰金。
製造、運輸、販賣專供製造或施用毒品之器具者，處1年以上7年
以下有期徒刑，得併科新臺幣1百50萬元以下罰金。
前五項之未遂犯罰之。

附表：
編號 物品名稱及數量 鑑驗結果 1 蘋果牌IPhone手機1支（含門號0000000000號SIM卡1張，IMEI：000000000000000號） 未鑑驗  2 含有第三級毒品3,4-亞甲基雙氧苯基乙基胺丁酮成分之鵝黃色粉末7包 ⑴檢體外觀：對角線圖案(義大利潮牌off-White設計圖案)/櫻花圖案，粉紅色包裝袋內含鵝黃色粉末7包 ⑵毛重63.7125公克（含7個包裝袋及7張標籤重），淨重56.4424公克，取樣0.5846公克，驗餘淨重55.8578公克，檢出第三級毒品3,4-亞甲基雙氧苯基乙基胺丁酮成分，純度0.29％，純質淨重0.1637公克 ⑶臺北榮民總醫院110年3月3日北榮毒鑑字第C0000000毒品成分鑑定書、第C0000000-Q號毒品純度鑑定書（偵2066卷第103、105頁）